【裁判字號】    97,消債更,226
【裁判日期】    970905
【裁判案由】    聲請更生程序
【裁判全文】
臺灣嘉義地方法院民事裁定           97年度消債更字第226號
聲  請  人
即債務人    甲○○○
                        巷9號.
代  理  人  陳正芳律師
上列當事人聲請更生程序事件，本院裁定如下：
    主  文
債務人甲○○○自中華民國九十七年九月五日十五時起開始更生
程序。
    理  由
一、按債務人不能清償債務或有不能清償之虞者，得依本條例所
    定更生或清算程序，清理其債務，消費者債務清理條例第3
    條定有明文。再按債務人與金融機構協商成立者，不得聲請
    更生或清算。但因不可歸責於己之事由，致履行顯有重大困
    難者，不在此限；本條例施行前，債務人依金融主管機關協
    調成立之中華民國銀行公會會員辦理消費金融案件無擔保債
    務協商機制與金融機構成立之協商，準用前項之規定；債務
    人無擔保或無優先權之債務總額未逾新臺幣一千二百萬元者
    ，於法院裁定開始清算程序或宣告破產前，得向法院聲請更
    生；法院開始更生程序之裁定，應載明其年、月、日、時，
    並即時發生效力，復為同條例第151 條第5 、6 項，第42條
    第1 項及第45條第1 項所明定。
二、本件債務人主張其有不能清償債務情事，前雖曾依金融主管
    機關協調成立之中華民國銀行公會會員辦理消費金融案件無
    擔保債務協商機制與最大債權銀行日盛國際商業銀行股份有
    限公司於民國95年7 月26日成立協商，每月應償還新臺幣（
    下同）11,630元，債務人當時每月收入雖僅約16,500元，但
    每月必須支出約26,370元（含房屋租金7,500 元、債務人一
    家四口膳食費13,000元、水費300 元、電費700 元、瓦斯費
    1100元、電話費750 元、交通費1,200 元、醫藥費1000元、
    牌照稅及燃料稅350 元、健保費470 元），而債務人之配偶
    因罹患疾病，偶打零工，每月收入亦僅約1 萬餘元，雖能補
    貼部分家用，但以債務人之收入顯不足以清償依前揭協商所
    應清償之債務金額，致於95年11月間即毀諾，現尚有債務總
    額1,165,554 元未為清償，債務人目前每月薪資為2 萬元，
    且無擔保或無優先權之債務總額未逾1,200 萬元，復未經法
    院裁定開始清算程序或宣告破產，爰向本院聲請更生等語。
三、經查本件債務人主張其目前所積欠之債務為1,165,554 元，
    每月收入約2 萬元等情，業據其提出債權人清冊、財產及收
    入狀況說明書、戶籍謄本、臺灣省南區國稅局所得資料清單
    及財產歸戶清單等件為證，復有吉利蘭州年肉麵店函可按，
    堪信為真實。又債務人於95年5 月8 日曾與安泰商業銀行股
    份有限公司成立消費金融案件無擔保債務協商機制之協商，
    依協商，債務人每月應償還11,630元乙節，亦有協議書為憑
    。查債務人主張其家庭每月應支出房屋租金7,500 元乙節，
    業據提出租賃契約書為證，復經證人丙○○到場證述屬實，
    應可採信；另債務人主張每月應支出水費300 元、電費700
    元、瓦斯費1,100 元、電話費750 元、交通費1,200 元、醫
    藥費1,000 元、牌照稅及燃料稅350 元、健保費470 元等費
    用，尚屬合理；至債務人主張每月應支出其一家四口膳食費
    13,000元乙節，經查債務人之子乙○○因工作關係，已遷出
    他住乙節，業據乙○○到場證述在案，是乙○○個人之膳食
    費部分，自應扣除之，準此，應認債務人一家每月膳食費應
    為9,750 元（13000 ÷4 ×3）。 綜上，合計債務人一家每
    月應支出之生活費用為23,120元。而債務人之配偶每月亦有
    約1 萬餘元之收入，亦應與債務人依其等之收入比例（即1
    ：2）負 擔前揭家用支出，準此，債務人應負擔之支出金額
    為15,413元（23120 ×2/3）。 是縱以債務人目前每月收入
    扣除前項必要支出後，僅餘4,587 元，顯不足清償依前揭協
    商所應給付之金額。債務人主張其有不可歸責於己之事由，
    致履行前揭協商之清償方案顯有重大困難乙節，應可相信。
    此外，本件又查無債務人有消費者債務清理條例第6 條第3
    項、第8 條或第46條各款所定駁回更生聲請之事由存在，則
    債務人聲請更生，與法尚無不符，應予准許，爰裁定如主文
    。
中    華    民    國    97    年    9     月    5     日
                  民事第一庭  法  官  林望民
以上為正本係照原本作成
本件不得抗告
本裁定已於97年9月5日15時公告。
中    華    民    國    97    年    9     月    5     日
                              書記官  陳慶時


司法院資訊處製作；財團法人民間司法改革基金會備份。
